【裁判字號】    98,訴,2730
【裁判日期】    990127
【裁判案由】    返還不當得利
【裁判全文】
臺灣板橋地方法院民事判決              98年度訴字第2730號
原      告  甲○○
訴訟代理人  莊志成律師
被      告  滿庭芳社區管理委員會
法定代理人  乙○○
上列當事人間請求返還不當得利事件，經本院於民國99年1月20
日言詞辯論終結，判決如下：
    主  文
被告應給付原告新臺幣肆拾貳萬伍仟壹佰零柒元，及自民國九十
八年十二月十九日起至清償日止，按週年利率百分之五計算之利
息。
原告其餘之訴駁回。
訴訟費用由被告負擔十分之八；餘由原告負擔。
本判決第一項得假執行；但被告如以新臺幣肆拾貳萬伍仟壹佰零
柒元為原告預供擔保後，得免為假執行。
原告其餘假執行之聲請駁回。
    事實及理由
一、按訴狀送達後，原告不得將原訴變更或追加他訴，但擴張或
    減縮應受判決事項之聲明者，不在此限，民事訴訟法第255
    條第1 項第3 款定有明文。本件原告起訴時訴之聲明第一項
    為：「被告應給付原告新臺幣（下同）520,717 元及自民國
    98 年2月17日起至清償日止按年息5%計之利息」，後原告於
    99 年1月20日變更訴之聲明第一項為：「被告應給付原告
    500,5 57元及自起訴狀繕本送達翌日起至清償日止按年息5%
    計之利息」，此係減縮應受判決事項之聲明，揆諸前揭規定
    ，應准許之，合先敘明。
二、原告主張：
（一）原告為被告滿庭芳社區管理委員會第7、8屆主任委員，因
      以訴外人莊美霞、林萬吉、林李麗雲、吳德仁、林哲彥、
      陳成堅、林哲榮無權占用滿庭芳社區地下1、2樓編號5、6
      、7、24、28、37、42、44、45、46、49、50、51、59、7
      4、75、97、98、99、100等停車位，乃於民國94年間以管
      理委員會之名義對外公布，將自95年1月1日收回等人無權
      占用之上開停車位，嗣上開停車位收回後供社區出租收取
      租金使用，因而引起莊美霞等人之不滿，莊美霞等乃向鈞
      院提起訴訟，請求滿庭芳社區管理委員會返還上開車位及
      給付不當得利，並請求原告賠償其等租金損害，原告雖極
      力主張自己無侵權行為之事實，但不幸遭受敗訴判決，並
      與被告滿庭芳社區管理委員會負擔不真正之連帶債務，第
      一審判決後，原告未上訴而敗訴確定，被告不服上訴第二
      、三審，然亦遭駁回上訴，而敗訴確定，莊美霞等人嗣持
      上開勝訴判決聲請法院強制執行，原告所有坐落台北縣樹
      林市○○街133巷2號2樓之房屋遭拍賣，後拍定，莊美霞
      等人共獲得500,557元之清償。
（二）查如前所述，原告將莊美霞等人收回之停車位係供社區對
      外出租使用，出租所得全部歸社區所有，利益全歸被告，
      原告未取分文，原告不幸遭法院判決敗訴而所有房屋遭拍
      賣致受有損害，被告則無需返還不當得利而受有利益，被
      告對原告所言並無任何法律上之原因而享有利益，應將該
      利益返還給原告，為此爰依民法第179 條之規定，請求被
      告給付500,557 元之不當得利。
（三）聲明：1、被告應給付原告500,557元及自起訴狀繕本送達
      翌日起至清償日止按年息5%計之利息。2、願供擔保，請
      准為假執行之宣告。
三、被告則以：
（一）原告於94年間擔任被告主委一職，未經住戶大會通過私自
      片面收回訴外人鄉土建設公司部分車位及法定公共設施之
      車位。造成訴外人鄉土建設公司股東莊美霞等不滿，經由
      法院訴訟經第三審判決被告敗訴，原告住屋亦遭鄉土建設
      公司拍賣，被告於97年8月繳納鄉土建設公司訴訟費126,9
      00元。
（二）原告於收回訴外人鄉土建設公司所屬車位自95年11月起至
      98年3 月止共30個月，每個月租金1,500 元，總共積欠
      45,0 00 元。其次積欠管理費自97年6 月起至98年3 月止
      共10個月，總共積欠12,000元，共計57,000元。
（三）原告請求520,717元，減去被告已繳敗訴訴訟費126,900元
      ，再減去積欠管理基金57,000元，剩餘336,817元。原告
      請求款項必須經社區住戶大會通過被告才能給付。
（四）聲明：1、原告之訴及假執行之聲請均駁回。2、如受不利
      之判決，願供擔保請准宣告免為假執行。
四、原告主張之事實，業據提出本院95年度重訴字第117號判決
    、臺灣高等法院96年重上字第201號判決書、最高法院97年
    度台上字第306號裁定、本院民事執行處97年度執字第23573
    號函等件影本各1件為證，核屬相符。被告雖不否認上開之
    事實，但爭執原告主張之數額，並以前開情詞置辯。按當事
    人主張有利於己之事實者，就其事實有舉證之責任，民事訴
    訟法第277條定有明文。本件被告不否認原告主張之原因事
    實，惟以原告尚積欠被告停車位租金45,000元、管理費12,0
    00元、敗訴訴訟費126,900元之事實資為抗辯，是被告應就
    原告積欠上開費用之事實負舉證之責。
五、經查：
（一）被告抗辯原告積欠管理費12,000元部分，經原告於99年1
      月20日言詞辯論期日所不否認，是被告此部分之抗辯，堪
      信為真正。
（二）被告又以原告積欠訴訟費126,900 元等語抗辯，惟被告雖
      提出本院97年度聲字第1536號裁定、現金支票傳票及匯款
      單等件影本為證，惟本院97年度聲字第1536號裁定主文載
      明「本件相對人（即本件兩造當事人）應賠償聲請人（即
      訴外人莊美霞等）之訴訟費用確定為新臺幣壹拾貳萬陸仟
      玖佰元」，是該部分訴訟費理應由原告及被告平均分擔，
      是被告得請求原告給付積欠之訴訟費用應為63,450元（計
      算式：126,900 ÷2 ＝63,450元），逾此部分之抗辯，即
      屬無據。
（三）被告再以原告積欠停車位租金45,000元等語抗辯，惟被告
      雖提出存證信函影本為證，惟未進一步舉證該筆款項與本
      件原因事實之關聯，是被告抗辯原告請求金額應扣除所積
      欠之停車位租金45,000元，尚屬無據。
六、綜上所述，原告依據不當得利之法律關係，請求被告給付42
    5,107元（計算式：500,557－12,000－63,450＝425,107元
    ）及自起訴狀繕本送達翌日即98年12月19日起至清償日止，
    按週年利率5%計算之利息，為有理由，應予准許；逾此部分
    之請求，為無理由，應予駁回。
七、本件原告勝訴部分，係屬所命給付之金額未逾500,000 元之
    判決，應依職權宣告假執行，惟被告陳明願供擔保請准免為
    假執行之宣告，亦無不合，爰酌定相當擔保金額准許之；至
    原告敗訴部分，其假執行之聲請已失所附麗，應併予駁回。
八、本件事證已臻明確，兩造其餘主張、攻擊防禦方法及所提之
    證據，經審酌後認於本判決結果不生影響，爰不一一論述，
    併此敘明。
九、據上論結，本件原告之訴為一部有理由、一部無理由，依民
    事訴訟法第79條、第389 條第1 項第5 款、第392 條第2 項
    ，判決如主文。
中    華    民    國    99    年    1     月    27    日
                  民事第二庭    法  官  張谷輔
以上正本係照原本作成
如對本判決上訴，須於判決送達後20日內向本院提出上訴狀
中    華    民    國    99    年    1     月    27    日
                                書記官  郭群裕

司法院資訊處製作；財團法人民間司法改革基金會備份。
